【裁判字號】    89,自,73
【裁判日期】    891108
【裁判案由】    
【裁判全文】
台灣基隆地方法院刑事判決                            八十九年度自字第七三號
    自  訴  人  鎮北交通有限公司
    法定代理人  乙○○
    訴訟代理人  曾光惠
    被      告  甲○○
右列被告因侵占案件，經自訴人提起自訴，本院判決如左：
    主  文
甲○○意圖為自己不法之所有，而侵占自己持有他人之物，處有期徒刑壹年。
    事  實
一、甲○○於民國八十九年七月二十七日，向自訴人鎮北交通有限公司（下稱鎮北公
    司）租得車號Ｃ九－七二六號營業小客車一輛，約定租金每日為新台幣（下同）
    七百五十元，每三日繳納租金一次，不得逾期，如拖延繳納租金超過五日，自訴
    人公司可隨時執行合約，將計程車收回。詎甲○○於租得該車後，竟意圖為自己
    不法所有，不僅自八十九年八月十五日起，即未依約繳納租金，亦不返還租得之
    營業小客車，而將該車侵占入己，雖經自訴人多方催討，甲○○均置之不理。
二、案經被害人鎮北公司向本院提起自訴。
    理  由
一、訊據被告甲○○固坦承有向鎮北公司租車及未交付租金之事實，惟否認有何侵占
    犯行，辯稱：伊租車後因車子經常故障送修，修理費用均由伊負擔，所以拖欠租
    金，自訴人公司亦未將修車期間之租金扣除，車子已被自訴人取回，伊並無侵占
    之行為云云。經查：被告於八十九年七月二十七日，與自訴人簽訂計程車租賃契
    約，雙方約定每日租金為七百五十元，被告每三日應繳納租金一次，此有車輛租
    賃與保管合約書、面額三十萬元之本票各一紙在卷可稽。而被告僅繳納租金至八
    十九年八月十四日，總計尚欠自訴人二萬四千七百五十元之租金未付等情，除經
    自訴代理人曾光惠指述明確外，且有存證信函一份附卷可證，復為被告所不否認
    ，堪信自訴人之指訴為真實。如被告因所租車輛故障，不適於繼續租用，自可依
    上開合約第九條之約定，通知自訴人，並將車子送往自訴人指定之修理廠整修，
    依約扣除修車期間之租金。然其自八十九年八月十五日起，即未支付租金，迄八
    十九年九月二十一日自訴人提起自訴時止，期間長達二月有餘，被告既未依約繳
    付租金，又不返還車輛，甚且在自訴人多次催討並收受自訴人寄發之存證信函，
    並於八十九年九月四日自訴人將車牌二面取下，俾使被告與自訴人聯繫，而被告
    均仍置之不理，又不能提出任何曾將車子送修之憑據，顯見被告有為自己不法之
    所有，而侵占自己持有他人之物之故意，被告空言否認侵占，辯稱車子已遭自訴
    人取回云云，無非卸責之詞，委無足採，事證明確，其犯行堪以認定。
二、被告意圖為自己不法之所有，侵占向他人租得之營業小客車，拒不返還，核其所
    為，係犯刑法第三百三十五條第一項之侵佔罪。爰審酌被告犯罪之動機、方法、
    目的、積欠汽車租金二萬四千七百五十元未付，又未將租得之營業小客車返還自
    訴人，使自訴人損失非輕等一切情狀，量處如主文所示之刑。
據上論斷，應依刑事訴訟法第三百四十三條、第二百九十九條第一項前段、刑法第三
百三十五條第一項，判決如主文。
中        華        民        國    八十九    年    十一    月    八    日
                                      臺灣基隆地方法院刑事第三庭
                        法  官
附錄本案論罪科刑法條全文
刑法第三百三十五條第一項
意圖為自己或第三人不法之所有，而侵占自己持有他人之物者，處五年以下有期徒刑
、拘役或科或併科一千元以下罰金。


司法院資訊處製作；財團法人民間司法改革基金會備份。
